【裁判字號】    97,審訴,1630
【裁判日期】    970530
【裁判案由】    搶奪
【裁判全文】
臺灣高雄地方法院刑事判決            97年度審訴字第1630號
公  訴  人  臺灣高雄地方法院檢察署檢察官
被      告  乙○○
                    另案於臺灣高雄第二監獄執行中
上列被告因搶奪案件，經檢察官提起公訴（97年度偵字第9616號
）並以言詞追加起訴，本院依簡式審判程序審理，判決如下：
    主  文
乙○○共同犯行使變造特種文書罪，累犯，處有期徒刑月；又
共同犯搶奪罪，累犯，處有期徒刑拾月，應執行有期徒刑壹年。
    事  實
一、乙○○與黃俊豪（另案判決）共同基於行使變造特種文書、
    搶奪之犯意聯絡，意圖為自己不法所有，於民國97年1 月4
    日晚上6 時許，先由黃俊豪提供黑色膠帶，在黃俊豪位於高
    雄縣鳳山市○○路○ 段71巷6 之1 號住處前，由乙○○將向
    不詳友人「小高」借得之日盛行所有車牌號碼660-CEL 重型
    機車車牌，以黑色膠帶變造為「660-OEL 」後，即騎乘代步
    使用而行使之，足生損害於日盛行及監理機關對車籍資料管
    理之正確性。再於同日晚上7 時28分許，由乙○○騎乘車牌
    號碼660-CEL 號重型機車搭載黃俊豪，在高雄市○○區○○
    路175 巷3 弄1 號前，趁甲○○○獨自1 人騎車駛至該處不
    及防備之際，由黃俊豪下手搶奪甲○○○所有放置於機車腳
    踏板上之公事包1 只（內有甲○○○及其子胡彥威之國民身
    分證各1 張、健保卡3 張、國泰世華商業銀行及中國信託商
    業銀行存摺各1 本、私章1 枚、國泰世華商業銀行信用卡1
    張、中國信託商業銀行信用卡2 張、機車駕駛執照1 張、國
    泰人壽客戶保費收據6 張、國泰世華客戶產險收據3 張、汽
    車行車執照1 張、OKWAP 牌紅色手機1 支、現金新臺幣
    4,000 元等物）得逞。嗣經警循線查悉上情，並在黃俊豪位
    於高雄縣鳳山市○○路○段71巷6 之1 號住處，扣得黃俊豪
    行搶時所穿著之牛仔褲1 件及布鞋1 雙。
二、案經高雄市政府警察局小港分局報請臺灣高雄地方法院檢察
    署檢察官偵查起訴。
    理  由
一、被告乙○○所犯行使變造特種文書罪部分，雖未於起訴書中
    載明，惟業經檢察官於本院審判期日時，當庭以言詞追加起
    訴，合於刑事訴訟法第265 條第1 項、第2 項之規定，本院
    自應予以審理。再被告所犯係死刑、無期徒刑、最輕本刑為
    3 年以上有期徒刑以外之罪，其於準備程序就被訴事實為有
    罪之陳述，經告知簡式審判程序之旨，並聽取檢察官與被告
    意見後，認無不得或不宜改依簡式審判程序進行之處，爰依
    刑事訴訟法第273 條之1 第1 項之規定，裁定依簡式審判程
    序審理，先予敘明。
二、上開事實，業據被告於警詢、偵查及本院審理時坦承不諱，
    核與證人即被害人甲○○○於警詢中指訴，及共犯劉俊豪於
    警詢、偵查中證述情節相符，並有高雄市政府警察局小港分
    局搜索扣押筆錄暨扣押物品目錄表各1 份、現場及查獲照片
    15 張 在卷可稽（警卷第19-23 頁、第31-34 頁），復有共
    犯劉俊豪行搶時所穿著之牛仔褲1 件及布鞋1 雙扣案可資佐
    證，被告之自白與事實相符，可採為認定犯罪之證據。本案
    事證明確，被告上開共同搶奪犯行，堪以認定，應依法論科
    。
三、按汽車牌照為公路監理機關所發給，固具有公文書性質，惟
    依道路交通安全規則第12條（舊）規定，汽車牌照僅為行車
    之許可憑證，自屬於刑法第212 條所列特許證之一種，最高
    法院63年臺上字第1550號著有判例可資參照，核被告所為，
    係犯刑法第216 條、第212 條行使變造特種文書罪、第325
    條第1 項搶奪罪。被告變造車牌號碼之低度行為，已為其後
    行使之高度行為所吸收，不另論罪。被告與黃俊豪就前開犯
    行，有犯意聯絡及行為分擔，應論以共同正犯。被告所犯上
    開二罪，行為互殊，犯意各別，應分論併罰。被告前因毒品
    、搶奪案件，經本院以94年度簡字第4830號、94年度訴字第
    2617號判決，分別判處有期徒刑4 月、1 年6 月確定，嗣經
    本院以94年度聲字第3747號裁定定其應執行之刑為有期徒刑
    1 年9 月，其入監服刑後，嗣於96年4 月3 日假釋期滿未經
    撤銷以執行完畢論，有臺灣高等法院被告前案紀錄表1 份在
    卷可按，被告於前開有期徒刑執行完畢後5 年內，復故意犯
    本件有期徒刑以上之罪，為累犯，應依刑法第47條第1 項規
    定，加重其刑。本院審酌被告曾有多次犯罪前科，素行不佳
    ，且正值青壯，竟不思勞力賺取生活資費，竟變造車牌以圖
    掩飾，再貿然騎車搶奪他人財物，所為嚴重破壞社會治安，
    並造成被害人生活恐慌，犯罪情節非輕，惟念犯後坦承犯行
    、態度尚可等一切具體情狀，量處如主文所示之刑，並定應
    執行刑。至扣案共犯黃俊豪行搶時所穿著之牛仔褲1 件及布
    鞋1 雙，係被告平時之穿著，並非掩飾本案搶奪犯行所為刻
    意打扮，非供上開犯罪所用之物等情，已據被告陳述明確（
    見院卷24頁），爰不予宣告沒收，一併敘明。
四、據上論斷，應依刑事訴訟法第273 條之1 第1 項、第299 條
    第1 項前段，刑法第28條、第212 條、第216 條、第325 條
    第1 項、第47條第1 項、第51條第5 款，刑法施行法第1 條
    之1 ，判決如主文。
本案經檢察官丙○○到庭執行職務。
中    華    民    國    97    年    5     月    30    日
                  刑事第七庭  法  官    蔡廣昇
以上正本證明與原本無異。
如不服本判決應於收受本判決後10日內向本院提出上訴書狀，並
應敘述具體理由，如未敘述上訴理由者，應於上訴期間屆滿後20
日內補提理由書狀於本院（均須按他造當事人之人數附繕本）「
切勿逕送上級法院」。
中    華    民    國    97    年    5     月    30    日
                              書記官    林豐富
附錄本案論罪科刑法條
中華民國刑法第212條
（偽造變造特種文書罪）
偽造、變造護照、旅券、免許證、特許證及關於品行、能力服務
或其他相類之證書、介紹書，足以生損害於公眾或他人者，處1
年以下有期徒刑、拘役或3 百元以下罰金。
中華民國刑法第216條
（行使偽造變造或登載不實之文書罪）
行使第210 條至第215 條之文書者，依偽造、變造文書或登載不
實事項或使登載不實事項之規定處斷。
中華民國刑法第325 條第1項
（搶奪罪）
意圖為自己或第三人不法之所有，而搶奪他人之動產者，處6 月
以上5 年以下有期徒刑。


司法院資訊處製作；財團法人民間司法改革基金會備份。
